【裁判字號】    97,重附民,36
【裁判日期】    980603
【裁判案由】    違反公司法等
【裁判全文】
臺灣高等法院刑事附帶民事訴訟判決  97年度重附民字第36號
原      告  乙○○
被      告  甲○○
上列原告因被告違反公司法等案件（97年度上訴字第3695號），
提起附帶民事訴訟，請求損害賠償，本院判決如下：
    主  文
原告之訴駁回。
    事  實
甲、原告方面：
一、聲明：被告應賠償原告新台幣（下同）0000000元，及自起
    訴狀繕本送達之翌日起至清償日止，按年息百分之五計算之
    利息。
二、事實上陳述略稱：
    原告乙○○（現任嘉義市財團法人聖馬爾定醫院骨科主任一
    職）於民國91年1月間由訴外人侯吉介紹認識被告甲○○（
    時擔任雷益公司董事長），被告甲○○先以介紹原告任職之
    醫院使用其公司代理之疤痕矽膠片SIL-K（從以色列進口）
    之產品以吸引原告之興趣後，即不斷遊說原告入股雷益公司
    ，並願以雷益公司2萬股的股票（每股10元一但事實上該股
    票為被告甲○○私自印製之假股票作為取信原告之用）送給
    原告作為乾股。原告不疑有他因此於91年2月20日匯入20萬
    元、91年4 月25日匯入30萬元，共計匯入雷益公司帳戶新台
    幣50萬元，作為向被告甲○○承購股票之用。事後被告甲○
    ○以公司無新資金匯入致業務無法推動為由，誑騙原告乙○
    ○另成立宏鑫公司，並允諾其於嘉雲南地區所銷售之疤痕治
    產品將給與原告4折之優惠價格，而其銷售至原告醫院之疤
    痕治產品則給與原告l成之佣金，其間被告再以雷益公司借
    款將支付年息10%之利息，並虛擬年度分期償還計劃之方式
    向原告借款，原告乃於91年5月17日匯入2 筆共計100萬元至
    雷益公司之帳戶。事後被告甲○○再以相同方式向原告詐得
    借款135萬元（原告分別於91年8月27日（100萬元），91年
    10月11日（15萬元）、91年10月29日（20萬元）共匯入雷益
    公司帳戶135萬元），被告甲○○並簽借據言明於91年11 月
    底前償還所有債務。
    原告因投資被告之宏鑫公司，因此自91年11月4日至92年4月
    23日止共計匯入11筆金額共352萬元至被告甲○○所指定之
    帳戶。而原先被告甲○○答應清償之債務因屆時無法償還，
    為掩飾其詐欺之犯行，遂提出「以債作股」之方案，將如證
    物一編號04至017所示合計共550萬元之款項，全數轉為對雷
    益公司之認股。原告因向被告求償無著，不得已只好於92年
    1月30日簽立雷益公司股票50萬股之認股書。
    被告甲○○自與原告認識至合資做生意，無時無刻均抱怨資
    金不足，且因其信用問題，無法向銀行貸款，遂於92年4月
    間介紹原告與台灣中小企銀台北復興分行之楊紹宗經理於凱
    悅飯店見面，楊經理言明甲○○僅欠信用卡約12萬元之未付
    款，付清即可恢復信用。被告因此要求楊經理由原告向中小
    企銀貸款一百萬元借給與被告甲○○，並由訴外人張德春介
    紹原告向台新銀行貸款100萬元借與被告甲○○共計200萬元
    借給甲○○個人，以恢復其信用後，即可以甲○○個人名義
    或公司名義向銀行貸款還給原告．（而此筆貸款再由甲○○
    依二年與五年還清此二筆貸款），原告乙○○因此陷於錯誤
    而分別向台灣中小企銀台北復興分行、台新銀行南京東路分
    行共貸款400萬元，並將其中各100萬元於扣除第1個月銀行
    貸款本息3萬2000元、2 萬1000元及先前7萬元借款後，於92
    年5月5日將餘款187萬7000元匯款至雷益公司帳戶。但被告
    甲○○於原告乙○○墊付92年6月間貸款本息後，僅於第二
    個月償還3萬元，嗣後即以該筆款項均用於公司而非個人搪
    塞原告，拒絕按期清償貸款本息。
    原告至此方知被告甲○○實為專業詐欺之金光黨因此積極查
    詢其舊日之股東，一為富冠藥品公司董事長丙○○，知其被
    詐騙1200萬，至今仍背負其債務。二為林寬仁（代表人為賴
    炯溪），始得知劉女之SIL-K其實是由林寬仁進口後，劉女
    偽稱為其代銷。自始至終劉女對外均宣稱雷益公司為SIL-K
    （以色列Degania公司）之亞洲總代理及總經銷．事實上原
    告經與以色列Degania公司通信後確認SIL-K並無所謂的台灣
    總代理，原告與以色列在台領事館吳經理（Andrew Wu）亦
    曾通過多次電話可為証明，是以被告甲○○自設立公司以來
    ，都謊稱其為SIL-K之代理經銷商作幌子，而利用外國公司
    之商譽，使用其品牌來欺騙多位醫界人士，並利用醫界人士
    低調、吃虧也不願張揚的弱點，一再地使用相同的手法來騙
    錢。
    原告就被告上述之詐欺犯行，已依法向檢方提出告訴並經檢
    察官提起公訴在案（95年度偵緝字第1094號），而原告亦因
    被告甲○○之詐欺行為致債款未獲清償並負有債務，凡此皆
    係被告假投資之名而欺騙原告所致之損害，因此原告依刑事
    訴訟法第487條之規定，提起附帶民事訴訟，請求被告甲○
    ○賠償原告所受的損害，金額共0000000元，請求判決如訴
    之聲明。
三、證據：援用刑事訴訟之證據。
乙、被告方面：
    被告未提出書狀，亦未作何陳述，惟依其在刑事訴訟之陳述
    ，不承認有何侵權行為。
    理  由
一、按刑事訴訟諭知無罪、免訴或不受理之判決者，應以判決駁
    回原告之訴，刑事訴訟法第503條第1項前段定有明文。
二、本件被告被訴詐欺罪部分，業經臺灣臺北地方法院認定無此
    部分之犯罪行為，然因依公訴意旨，與被告另犯公司法第9
    條第1項前段之未繳納股款罪部分，有裁判上一罪關係而為
    不另為無罪之諭知，檢察官不服原判決提起上訴後，亦經本
    院判決上訴駁回在案。依照首開規定，則原告附帶提起之民
    事訴訟，自應予駁回，
據上論斷，應依刑事訴訟法第503條第1項前段，判決如主文。
中    華    民    國    98    年    6     月    3     日
                  刑事第一庭審判長法  官  葉騰瑞
                                  法  官  王炳梁
                                  法  官  莊明彰
以上正本證明與原本無異。
不得上訴。
                                  書記官  吳金來
中    華    民    國    98    年     6    月     3    日


司法院資訊處製作；財團法人民間司法改革基金會備份。
